臺灣高等法院民事裁定
109年度家抗字第88號
抗  告  人  王怡仁      
代  理  人  丁榮聰律師
            許文懷律師
上列抗告人因與相對人姚平安間離婚等事件，對於中華民國109
年6月16日臺灣臺北地方法院109年度婚字第167號所為裁定提起
抗告，本院裁定如下： 
    主  文
抗告駁回。
抗告費用由抗告人負擔。
    理  由
一、抗告意旨略以：相對人於分居後不斷以簡訊騷擾、恐嚇、辱
    罵抗告人，至抗告人受有精神上痛苦、不堪虐待，因抗告人
    收受上開簡訊時之住所地為臺灣臺北地方法院轄區，故原審
    法院自有管轄權，原審未詳查即裁定本件離婚事件移送至臺
    灣新北地方法院，實有錯誤適用家事事件法第52條第1項規
    定、認定事實錯誤、不備理由之重大違誤，自有廢棄之必要
    云云。
二、按管轄權之有無，應依原告主張之事實，按諸法律關於管轄
    之規定而為認定，與其請求是否成立無涉。另「確認婚姻無
    效、撤銷婚姻、離婚、確認婚姻關係存在或不存在事件，專
    屬下列法院管轄：一、夫妻之住所地法院。二、夫妻經常共
    同居所地法院。三、訴之原因事實發生之夫或妻居所地法院
    」，家事事件法第52條第1項定有明文。參諸其立法意旨略
    以：「…又依民法第1002條規定：『夫妻之住所，由雙方共同
    協議之；未為協議或協議不成時，得聲請法院定之。法院為
    前項裁定前，以夫妻共同戶籍地推定為其住所』，故原則上
    夫妻住所為同一。然現今婚姻形態多樣，婚姻事件中有爭執
    而提起訴訟之夫妻，或經常居住於共同戶籍地以外之處所，
    或無共同戶籍地，或無法依上開民法規定達成協議，亦未聲
    請法院定住所地，或常各自分離居住，故為因應時代變遷及
    婚姻態樣多元化的現象，爰以夫妻之住所地、經常共同居所
    地、訴之原因事實發生之夫或妻居所地之法院定專屬管轄法
    院」。離婚訴訟係以競合管轄之方式定其專屬管轄法院，故
    夫妻之住所地法院、經常共同居所地法院、訴之原因事實發
    生之夫或妻居所地法院對於本件離婚訴訟，均有管轄權。又
    所稱「專屬夫妻之住所地」法院，指專屬夫妻「共同」住所
    地之法院而言，此觀諸民法第20條第2項「一人同時不得有
    兩住所」、 第1002條「夫妻之住所，由雙方共同協議之；
    未為協議或協議不成時，得聲請法院定之。法院為前項裁定
    前，以夫妻共同戶籍地推定為其住所」之規定， 暨司法院
    大法官會議釋字第452號解釋之意旨自明。
三、本件依抗告人民國109年5月5日提出之陳述意見狀意旨，兩
    造於婚後共同居住於「新北市○○區○○路000號11樓」之住處
    ，嗣因相對人於107年1月7日對於抗告人及未成年子女為家
    暴行為後，抗告人乃於107年3月15日與相對人分居，故兩造
    最後共同住所地應為「新北市○○區○○路000號11樓」（見原
    法院卷第137-139頁）。再依抗告人所述之離婚事由：「其
    發生原因起因於相對人情緒起伏不定、日常小事皆易發怒爭
    吵，況相對人前於107年1月7日於未成年子女面前關門夾傷
    聲請人，相對人復陸續對於聲請人及其親屬無端提起多起刑
    事告訴，導致兩造間婚姻發生破綻……」等語（見原法院卷第
    8頁），可知抗告人請求裁判離婚之訴之原因事實，均係發
    生在抗告人107年3月15日遷居至臺北市住處之前，益證臺北
    市並非本件離婚之訴之原因事實發生地，顯然無論就夫妻之
    住所地或訴之原因事實發生之夫或妻居所地，原法院就本件
    離婚事件均無管轄權。
四、抗告人雖主張其於分居後先後居住在臺北市中正區、大安區
    云云，然均不影響上開認定，即不能因夫妻單方之遷居而創
    造管轄權。原法院以本件離婚訴訟之夫妻最後共同住所地在
    新北市，裁定將本件移送臺灣新北地方法院，核無違誤。抗
    告意旨指摘原裁定不當，求予廢棄，非有理由，應予駁回。
五、據上論結，本件抗告為無理由，爰裁定如主文。
中　　華　　民　　國　　109 　年　　8 　　月　　13　　日
                  家事法庭
                        審判長法  官  張靜女
                              法  官  丁蓓蓓
                              法  官  湯美玉
正本係照原本作成。
本裁定除以適用法規顯有錯誤為理由外，不得再抗告。如提起再
抗告，應於收受送達後10日內委任律師為代理人向本院提出再抗
告狀。並繳納再抗告費新臺幣１千元。
中　　華　　民　　國　　109 　年　　8 　　月　　13　　日
　　　　　　　　　　　　　    書記官  陳美宜